台灣台中地方法院刑事判決　　　　　　　　　　　　　九十三年度易字第五八八號
　　公　訴　人　台灣台中地方法院檢察署檢察官
　　被　　　告　甲○○
　　　　　　　　乙○○
　　共　　　同　陳昭宜
　　選任辯護人
　　被　　　告　丁○○
右列被告等因傷害等案件，經檢察官提起公訴（九十二年度偵字第一八三四六號），
本院判決如左：
    主  文
甲○○共同連續傷害人之身體，處有期徒刑伍月，如易科罰金，以參佰元折算壹日；
又共同損壞他人之廣告招牌、冷涷玻璃櫃、水果等物，足以生損害於他人，處拘役參
拾日，如易科罰金，以參佰元折算壹日。
乙○○共同傷害人之身體，處有期徒刑貳月，如易科罰金，以參佰元折算壹日；又共
同損壞他人之廣告招牌、冷涷玻璃櫃、水果等物，足以生損害於他人，處拘役參拾日
，如易科罰金，以參佰元折算壹日。
丁○○傷害人之身體，處有期徒刑伍月，如易科罰金，以參佰元折算壹日。
    犯罪事實
一、乙○○係甲○○之父，二人在台中市○○路經營「弟哥自助冰店」，與丁○○經
    營之「忠孝果汁大王」毗鄰，（一）民國九十二年四月二十二日一時二十分許，
    在台中市○區○○路一三六號即忠孝果汁大王店前，因己○○即甲○○之母與丁○○因垃圾問題發生口角，繼而丙○○即丁○○之女以三字經辱罵並作勢毆打己○○，詎甲○○竟基於傷害之概括犯意，徒手以手掌掌摑丙○○左臉，致丙○○
    受有左側臉部挫傷之傷害；（二）嗣同日一時五十五分許，乙○○、甲○○及五
    、六名年籍不詳之成年男子，共同基於傷害及毀損之犯意聯絡，甲○○並承前傷
    害之概括犯意，由乙○○與甲○○一同前往丁○○之忠孝果汁大王店內，前揭五
    、六名年籍不詳之成年男子亦尾隨進入，乙○○、甲○○即共同徒手毆打丁○○
    ，甲○○並毆打丁○○店內之戊○○及庚○○二人，前揭五、六名年籍不詳之成
    年男子，亦分別持木椅、木棍、鐵棍等物，毆打丁○○、戊○○及庚○○，而丁○○亦基於傷害之犯意，毆擊乙○○右臉部，並以手抓乙○○的頭猛撞攤架，因
    而致乙○○受有右側顏面骨骨折、合併右眉部及右眼瞼撕裂傷長約五公分及三公
    分等傷害；丁○○則受有頭部外傷併蜘蛛膜下腔出血、頭皮撕裂傷四公分、右腿
    及左膝撕裂傷各兩公分及三公分、左肩挫傷、左耳鼓膜破裂等傷害；戊○○則受
    有頭部外傷、胸部挫傷、背部挫傷、上肢挫傷等傷害；庚○○則受有頭部外傷、
    胸部挫傷、上肢挫傷、下肢挫傷等傷害，又前揭五、六名年籍不詳之成年男子，
    亦徒手或持前揭物品，毀壞丁○○店內之廣告招牌、冷凍櫃玻璃、水果等物，足
    生損害於丁○○。
二、案經丙○○、乙○○、丁○○、戊○○、庚○○訴由台中市警察局第三分局報請
    台灣台中地方法院檢察署檢察官偵查起訴。
    理  由
一、犯罪事實一（一）部分，業據被告甲○○坦承不諱，核與證人丙○○於偵查中證
    述情節相符，並有中國醫藥學院附設醫院診斷證明書一紙（九十二年度偵字第一
    八三四六號卷第三十頁）在卷可稽，事證明確，被告甲○○此部分傷害犯行堪以
    認定。
二、犯罪事實一（二）傷害、毀損部分：
（一）訊據被告乙○○、甲○○、丁○○均矢口否認有上開傷害、毀損等犯行，被告
      乙○○辯稱：本案案發日伊買消毒水回到家，伊太太告訴伊，被告甲○○打隔
      壁的女兒一巴掌等語，伊即過去欲與被告丁○○協談，嗣甫正向被告丁○○開
      口之際，即遭被告丁○○以拳頭打到右臉，伊旋即暈倒云云。被告甲○○辯稱
      ：伊與被告乙○○要去道歉，二人一進入被告丁○○店內即遭毆打，隨後雖有
      一堆人衝進來，惟衝進去的人有無打被告丁○○，有無毀損被告丁○○店內物
      品等情，伊不清楚云云。被告丁○○辯稱：伊未毆打被告乙○○，被告乙○○
      可能是被他們自己人的棍棒打到，伊左手連續兩次骨折，不可能有能力毆打被
      告乙○○云云。
（二）被告乙○○、甲○○傷害、毀損部分：
  １、證人即被告丁○○於本院證稱：伊女兒被打後，隔了不久，被告乙○○、甲○○二父子從伊店門口進來，後面跟著不認識的二十歲上下的五、六位年輕人，
      手拿鐵棍、木棍緊跟在被告乙○○、甲○○兩人後面，從店門口正門進來，被
      告乙○○問伊要怎麼樣處理，伊未予理會，且被告乙○○、甲○○圍著伊時，
      後面跟著的五、六人持棍子站在二人後面，之後被告甲○○即以拳頭打伊左耳
      ，被告甲○○打伊後，該五、六名年輕就開始砸東西並近身毆打伊，被告乙○○、甲○○當時在伊身旁，且被告乙○○有跟伊拉扯，伊並以手揮之，嗣伊被
      鐵棍打到頭部即昏倒，直到伊昏倒前，被告甲○○、乙○○都圍在伊身邊，另
      伊遭人以冰桶淋醒後，看到在店內吃冰的庚○○、戊○○被打倒在店門口外面
      ，一群人圍著打等語（本院卷第八十八至九十二頁）；證人庚○○於本院證稱
      ：伊與戊○○一起去忠孝果汁大王吃冰，準備離去的時候，看到隔壁攤的被告
      乙○○父子與五、六位年輕人從店門口進來，被告甲○○就跟被告丁○○起爭
      執，伊準備要走時，該五、六位年輕人就壓著伊跟戊○○，將其二人打倒在地
      上，伊並有目睹被告甲○○用手打被告丁○○，被告乙○○也有用拳頭打被告
      丁○○的頭部，伊看到被告丁○○被被告甲○○架著，被告乙○○父子有出手
      毆打被告丁○○，被告丁○○就一直掙脫、閃躲，該五、六名年輕人，有拿木
      棍、椅子打店裡的東西，另被告甲○○亦有毆打伊等語（本院卷第九十三至九
      十九頁）；證人戊○○於本院證稱：伊被持鐵棍之六、七人毆打，其中包括被
      告甲○○，不包括被告乙○○。庚○○的傷也是被被告甲○○及前揭人打的。
      伊有看到被告甲○○圍毆丁○○。忠孝果汁大王玻璃櫃、招牌、水果等物，是
      毆打伊的那六、七位年輕人砸毀等語（本院卷第九十九至一０二頁），又被告
      乙○○於檢察官偵查中亦坦承：「（問：什麼人和什麼人打起來？）我兒子和
      戊○○及庚○○三人打起來，我和丁○○打起來，沒一會兒我就倒到地上，被
      送到醫院，事後我就不知道了」等語，此業據本院勘驗檢察官偵訊錄音帶，並
      製有勘驗筆錄在卷可按（本院卷第一五八頁），綜上所述，足認被告乙○○、
      甲○○與前揭不詳年籍之成年男子五、六人，係一同前往被告丁○○店內，且
      被告乙○○、甲○○與前揭不詳年籍之人等，有共同毆打丁○○，又被告甲○○與前揭不詳年籍之人等，確有共同毆打戊○○及庚○○，再前揭不詳年籍之
      人等，亦有毀損丁○○店內財物等事實。
  ２、按共同正犯間，非僅就自己實施之行為負責任，並在犯意聯絡之範圍內，對於
      他共同正犯所實施之行為，亦應共同負責，又共同正犯之意思聯絡，不限於事
      前有所謀議，即僅於行為當時有共同犯意之聯絡者亦屬之，且其表示之方法，
      亦不以明示通謀為必要，即相互間有默示之合致，亦無不可。被告乙○○、甲○○與前揭不詳年籍之人既係一同持棍前往丁○○店內，嗣共同毆打丁○○，
      又被告甲○○與不詳年籍之人，並共同毆打戊○○及庚○○，再前揭不詳年籍
      之人，復毀損丁○○店內財物，此等事實，既均係於同一時間點所為，另被告
      三人所生糾紛之緣由，僅係同業競爭間所生之細故，亦非足以引起公憤之事，
      苟非被告乙○○、甲○○與該不詳年籍之五、六人事前即有共同之犯意聯絡，
      衡情應無不相涉之人，願干冒犯罪之風險，無端主動持棍涉入被告三人糾紛之
      可能，故堪認被告乙○○、甲○○與前揭不詳年籍之人有犯意之聯絡，從而被
      告乙○○固未毆打戊○○、庚○○，且與被告甲○○亦均未毀損丁○○店內財
      物，惟此既在乙○○與甲○○及前揭不詳姓名之人犯意聯絡之內，被告乙○○
      、甲○○自亦應就此部分負共同正犯罪責。
  ３、此外，並有澄清醫院所出具之被告丁○○及庚○○、戊○○診斷證明書四紙，
      被告丁○○受傷及被告丁○○店內廣告招牌、冷凍櫃玻璃、水果遭損壞之照片
      共二十四張附卷可稽。事證明確，被告甲○○、乙○○所辯顯不足採，其等此
      部分傷害、毀損犯行，堪以認定。
（三）被告丁○○傷害部分：
  １、被告丁○○前揭傷害乙○○等事實，業據告訴人即被告乙○○指述明確，又
      證人甲○○於本院證稱：「當時我看到丁○○從後面抱住我父親，以手臂勒住
      我父親的胸部去撞他的櫃台。櫃台是鐵製的，當時我躺在地上，再看到我父親
      時，他眼睛就噴血出來」等語（本院卷第一九三頁），此外，並有財團法人私
      立中國醫藥學院附設醫院診斷證明書一紙（同前偵卷第三十一頁）、長庚紀念
      醫院診斷證明書一紙（本院卷第三十四頁）、財團法人仁愛醫函附乙○○之就
      診紀錄及照片一份（本院卷第一二九至一四四頁）在卷足稽。
  ２、被告丁○○固以前詞置辯，惟查乙○○受有右側顏面骨骨折合併右眉部及右眼
      瞼撕裂傷、長約五公分及三公分之傷害，且其所受傷害迨至九十三年二月十九
      日至長庚醫院就診時，其右眼開、左眼閉時，其右眼視力為零點二，矯正後為
      零點三，另依乙○○病情評估，其右眼視力較差，眼球運動較差，導致其雙眼
      齊看，會不協調，而有複視情形，亦即視覺融合上產生不平衡，致無法持久閱
      讀、工作及暈眩等，此有前揭診斷證明及長庚醫院（九三）長庚院法字第○五
      一二、○八三五號函在卷可按（本院卷第一四六、一七八頁），衡諸告訴人乙○○所受之傷害非輕，且被告乙○○、甲○○與前揭不詳年籍之人既係有犯意
      之聯絡已如前述，是乙○○所受傷害應無可能係其他人誤擊所致，而係遭人刻
      意重擊，又縱被告丁○○左手確曾骨折，惟其右手既得施力，且左手亦非全無
      施力之能力，被告丁○○其此部分辯解，自亦不足為其有利之認定。
  ３、告訴人即被告乙○○固於本院指稱：伊所受前揭傷害，應已達刑法第十條第四
      項重傷害之情形等語。按刑法第十條第四項第六款之重傷，係指除去同項第一
      款至第五款之傷害而於身體或健康有重大不治或難治之傷害者而言，如毀敗一
      目或二目之視能，按照該項第一款之規定，固屬重傷，假使所傷之目，僅祇視
      能減衰，並未完全毀敗，縱令此種減衰具有不治或難治之情形，仍與第六款所
      定之內容並不相當，即祇應成立普通傷害，不能遽依重傷論科（最高法院七十
      六年度台上字第一三四四號判決參照）。查乙○○其右眼視力矯正前零點二，
      矯正後為零點三，已如前述，是顯未喪失對一般物體形貌之辨識功能，且得為
      部分矯正，亦非無法治療，又所造成之複視，致無法持久閱讀，亦應未達毀敗
      視能之程度，自無從認定乙○○所受傷害已達刑法第十條第四項第一款重傷之
      程度，再揆諸前揭說明，自亦不該當同條項第六款重傷害之情形。
三、綜上所述，本案事證明確，被告甲○○、乙○○、丁○○所辯顯不足採，其等犯
    行堪以認定。
四、核被告甲○○、乙○○所為，係犯刑法第三百五十四條毀損罪及同法第二百七十
    七條第一項傷害罪；被告丁○○所為，係犯刑法第二百七十七條第一項傷害罪。
    被告甲○○、乙○○就所犯毀損罪及傷害罪，與前揭年籍不詳之成年男子五、六
    人間，有犯意之聯絡，行為之分擔，均為共同正犯。被告甲○○、乙○○就犯罪
    事實欄一（二）部分，以一傷害行為，侵害丁○○、戊○○、庚○○三人之身體
    法益，係一行為而觸犯數罪名，為想像競合犯，應從一重論以一傷害罪。被告甲○○就犯罪事實欄一（一）、（二）所為傷害行為，時間緊接，所犯罪名相同，
    顯係出於概括之犯意為之，為連續犯，爰依刑法第五十六條之規定，從情節較重
    之犯罪事實欄一（二）部分論罪，並加重其刑。被告甲○○、乙○○所犯傷害罪
    與毀損罪，犯意各別，罪名不同，應分論併罰。爰審酌被告甲○○、乙○○、丁○○素行尚佳，此有台灣高等法院被告全國前案紀錄表在卷可參，就傷害部分以
    乙○○所受之傷害為重，被告甲○○先為傷害丙○○之犯行，嗣又連續傷害，其
    惡性較丁○○為重，被告乙○○就犯行之分擔，就傷害部分顯較被告甲○○為輕
    ，且被告三人犯後俱未能坦承犯行等一切情狀，分別量處如主文所示之刑，並均
    諭知易科罰金之折算標準。至被告甲○○、乙○○與前揭不詳年籍之人共犯傷害
    、毀損所用之木椅、木棍、鐵棍等物既未扣案，又其所有人不明，自無從為沒收
    之諭知，併此敘明。
據上論斷，應依刑事訴訟法第二百九十九條第一項前段，刑法第二十八條、第五十六
條、第二百七十七條第一項、第三百五十四條、第五十五條、第四十一條第一項前段
，罰金罰鍰提高標準條例第一條前段、第二條，判決如主文。
中    華    民    國      九十三      年        十       月       五    日
                                台灣台中地方法院刑事第二庭
                                    審判長法  官  蔡  名  曜
                                          法  官  蔡  美  華
                                          法  官  郭  書  豪
右正本證明與原本無異。
如不服本判決，應於判決送達後十日內向本院提出上訴狀，上訴於台灣高等法院台中
分院 (須附繕本)。
                                          書記官
中    華    民    國      九十三      年        十       月       五    日
附錄論罪科刑法條
中華民國刑法第二百七十七條
傷害人之身體或健康者，處三年以下有期徒刑、拘役或一千元以下罰金。
犯前項之罪因而致人於死者，處無期徒刑或七年以上有期徒刑；致重傷者，處三年以
上十年以下有期徒刑。
中華民國刑法第三百五十四條
毀棄、損壞前二條以外之他人之物或致令不堪用，足以生損害於公眾或他
人者，處二年以下有期徒刑、拘役或五百元以下罰金。
